【裁判字號】    94,易,663
【裁判日期】    950524
【裁判案由】    傷害
【裁判全文】
臺灣新竹地方法院刑事判決               94年度易字第663號
    公  訴  人  臺灣新竹地方法院檢察署檢察官
    被      告  甲○○
                          1號.
                乙○○
                          號
                丁○○
                          號
上列被告因傷害案件，經檢察官提起公訴（94年度調偵字第23號
），本院判決如下：
    主  文
甲○○連續傷害人之身體，處有期徒刑肆月，如易科罰金，以
佰元折算壹日。
乙○○共同連續傷害人之身體，處有期徒刑肆月，如易科罰金，
以佰元折算壹日。
丁○○共同連續傷害人之身體，處拘役伍拾日，如易科罰金，以
佰元折算壹日。
    事  實
一、緣丙○○○（所涉傷害部分另經檢察官為不起訴處分）與甲○○係母子關係，乙○○與丁○○為夫妻關係。又甲○○與
    乙○○之父林木廷為堂兄弟關係，2人毗鄰而居，整編前之
    門牌號碼均為新竹縣新埔鎮下寮里7鄰29號，2人常因甲○○
    屋前（即整編後之新竹縣新埔鎮○○路○段271巷11弄1號前
    ）之空地權利歸屬發生爭吵，乙○○返回娘家即林木廷住處
    前，需經過甲○○屋前空地，甲○○見乙○○經過，或惡言
    相向或惡意阻撓，彼此心生怨懟已久。
二、乙○○於民國92年7月12日下午5時許前某時，騎乘機車返回
    娘家後，嗣於同日下午5、6時許，欲返回住處而經過甲○○
    上址屋前空地，甲○○竟在屋前空地堆放輪胎阻撓乙○○通
    過，甲○○、乙○○2人發生口角爭執，乙○○則電召其夫
    丁○○前來助陣，丁○○旋於15分鐘後趕至該處，手持木棍
    （未扣案）質問甲○○何以為難乙○○，並與乙○○基於傷
    害之概括犯意聯絡，丁○○持木棍毆打甲○○，甲○○不甘
    示弱，亦基於傷害之概括犯意，徒手與丁○○互毆，乙○○
    則持其所有之拖鞋毆打甲○○，在旁之丙○○○見狀欲前往
    勸架，乙○○承前傷害之概括犯意，強拉丙○○○所持之柺
    杖，致丙○○○因重心不穩而跌倒，甲○○復承前傷害之概
    括犯意，以腳踢乙○○手部，丙○○○為救甲○○，乃持柺
    杖敲打丁○○頭部，惟未成傷，丁○○復承前傷害之概括犯
    意，以腳踢丙○○○膝蓋，致丙○○○受有右膝撕脫裂傷5X
    3公分、右腳踝撕脫裂傷6X3公分、左膝撕脫裂傷5X2公分及
    右手皮膚缺損撕脫裂傷12X6公分等傷害；甲○○受有頭部外
    傷、前胸及背胸挫傷等傷害；乙○○受有右手拐側及左手、
    左前臂多處瘀青等傷害；丁○○受有雙手背及前胸腹皮膚多
    處線形擦傷等傷害。
三、案經丙○○○、甲○○、乙○○與丁○○訴由新竹縣警察局
    新埔分局報請臺灣新竹地方法院檢察署檢察官偵查起訴。
    理  由
一、證據：
（一）被告甲○○傷害告訴人乙○○、丁○○之事實，有下列證
      據為證：
    １、告訴人丁○○於警詢指訴：92年7月12日下午，我在朋
        友家接到老婆電話，說她被欺負，我馬上開車趕到新竹
        縣新埔鎮下寮里7鄰29號前，一下車看到甲○○，問他
        為何罵我老婆，我們就吵起來，甲○○就先動手，我們
        就打起來，我與甲○○互相壓在地上等語（見偵字第76
        號偵查卷第3、4頁），復有大安醫院於92年7月13日出
        具之診斷證明書附卷可稽（見同上偵查卷第13頁）。
    ２、告訴人乙○○於警詢中指訴：92年7月12日下午，我騎
        乘機車回娘家，經過新竹縣新埔鎮下寮里7鄰29號前，
        甲○○吐我口水、用三字經罵我，又用大輪胎推向我，
        我就打電話叫我先生過來。我看到甲○○用手勒住我先
        生脖子，我就用拖鞋打甲○○的腳，他就用腳踢我等語
       （見同上偵查卷第5、6頁），復有大安醫院於92年7月13
        日出具之診斷證明書附卷可稽（見同上偵查卷第13頁）
        。
    ３、又被告甲○○於警詢、本院審理中供承：與乙○○、丁○○夫妻互毆、有還手等語，參以丁○○、乙○○上開
        指訴之互毆情節，並未免除自己傷害罪責，是認告訴人
        丁○○、乙○○此部分指訴情節，與事實相符，堪予採
        信。至被告甲○○事後空言否認傷害犯行，應係事後卸
        責之詞，無足採信。
（二）被告乙○○、丁○○共同傷害告訴人甲○○之事實，有下
      列證據為證：
    １、告訴人甲○○於警詢中指訴：92年7月12日下午，在新
        竹縣新埔鎮下寮里7鄰29號前，先與林木廷爭吵土地問
        題，林木廷叫乙○○、丁○○來，丁○○一下車就拿1
        根亮亮的東西往我身上打，我母親要過來勸架，乙○○
        過來推倒我母親，用拖鞋打我母親，乙○○又過來打我
        ，我為了保護自己，也跟他們夫妻還手等語（見同上偵
        查卷第8、9頁），核與偵訊中指訴：丁○○拿棍子打我
        ，我有還手，乙○○拿鞋子打我的頭等語大致相符（見
        同上偵查卷第36頁），復有東元綜合醫院於92年7月12
        日出具之診斷證明書附卷可稽（見同上偵查卷第14頁）
        。
    ２、又甲○○所受之傷勢部分，經東元綜合醫院於95年2 月
        7日以東秘總字第0940000252號函覆稱：疑有硬物挫傷
        之情在卷可按，足認告訴人甲○○指訴被告丁○○持木
        棍毆打之情節，應為真實。至被告丁○○空言否認持木
        棍行為，被告乙○○亦附和其詞，均無足採信。
    ３、此外，被告丁○○於偵訊及本院審理中供承：與甲○○
        互毆等語，及被告乙○○於偵訊、及院審理中供承：持
        拖鞋打甲○○等語，益徵告訴人甲○○上開之指訴，堪
        足採信。
（三）被告乙○○、丁○○共同傷害告訴人丙○○○之事實，有
      下列證據為證：
    １、告訴人丙○○○於警詢中指訴：92年7月12日下午，在
        新竹縣新埔鎮下寮里7鄰29號前，看到丁○○開車過來
        ，手上拿著1根亮亮的東西，往我兒子甲○○身上打，
        我叫他們不要打了，乙○○突然跑過來把我推倒在地，
        又用拖鞋打我，還有用腳踢我，跑過去與丁○○一起打
        甲○○，甲○○被壓在地上，我要走過去撿甲○○的手
        機，丁○○突然把我踢倒在地上等語（見同上偵查卷第
        10、11頁），核與偵訊中指訴：乙○○拿鞋子打我的手
        ，推我一下，又把我柺杖丟掉，我才跌倒，我要去撿甲○○手機，丁○○用腳踢我等語相符（見同上偵查卷第
        46、47頁），復有東元綜合醫院於92年7月15日出具之
        診斷證明書附卷可稽（見同上偵查卷第15頁）。
    ２、告訴人甲○○於警詢、本院審理中指訴：乙○○持拖鞋
        打丙○○○，搶柺杖推倒丙○○○，丁○○用腳踢告訴
        人丙○○○膝蓋等語，核與告訴人丙○○○上開指訴情
        節相符，參以丙○○○所受「右膝撕脫裂傷、右腳踝撕
        脫裂傷、左膝撕脫裂傷及右手皮膚缺損撕脫裂傷」等傷
        勢，此與其所述膝蓋遭踢傷所造成之傷勢相符，且上開
        撕脫裂傷之傷勢亦非單純跌倒所能造成，是被告乙○○
        、丁○○所辯：是丙○○○自己跌倒受傷云云，自難採
        信。
（四）雖證人林木廷於警詢、偵訊中以證人身分證述案發當日之
      情節，惟查，證人林木廷為被告乙○○之父親，其證述乙○○沒有動手傷害、丙○○○自行跌倒、甲○○追打乙○○受傷等情節，核與被告3人、告訴人丙○○○所供述、
      指訴之被告甲○○、丁○○互相壓在地上等情不符，亦與
      卷附診斷證明書所載傷勢不符，可認證人林木廷之證詞，
      有迴護被告乙○○之虞，參以證人林木廷與被告甲○○已
      因屋前空地權利歸屬而有宿怨，難認其證詞足供憑信，本
      院自不予採酌證人林木廷之證詞為被告3人有利或不利之
      認定，併此敘明。
（五）綜上所述，本案事證已臻明確，被告3人傷害犯行，均堪
      予認定，自應依法予以論罪科刑。
二、論罪科刑
（一）核被告甲○○、乙○○與丁○○所為，均犯刑法第277 條
      第1項之傷害罪。
（二）被告乙○○與丁○○間，就傷害甲○○、丙○○○部分，
      有犯意之聯絡及行為之分擔，為共同正犯
（三）被告甲○○先後傷害乙○○、丁○○行為；被告乙○○、
      丁○○先後傷害甲○○、丙○○○行為，各時間緊接、手
      法雷同，所犯之罪名及基本犯罪構成要件均相同，顯係基
      於概括犯意反覆為之，皆為連續犯，應依刑法第56條之規
      定，各論以連續傷害罪，並分別加重其刑。
（四）爰審酌被告3人與告訴人丙○○○為親戚關係，被告甲○○、乙○○2人前因空地權利歸屬而存有宿怨，92年7月12
      日下午藉機尋釁而挑起兩家之爭端，致發生本件傷害案件
      ，本案迄今已歷時2年餘，雙方不願心平氣和商談和解道
      歉之事。又被告甲○○、乙○○乃引燃本件傷害案件之導
      火因素，被告甲○○牽連無辜83歲高齡之告訴人丙○○○
      受傷，犯後仍不知自省，挾告訴人丙○○○之傷勢，開口
      要求高達新臺幣20萬元之賠償金，實無足取。而被告乙○○恃被告丁○○平日對己疼愛有加，竟電召被告丁○○前
      來助陣，連累被告丁○○受傷外，甚且犯下本件傷害案件
      ，顯不知自重。另審酌甲○○、乙○○、丁○○、丙○○○所受傷勢程度，及被告3人傷害之手段不同，再審及被
      告丁○○於本院準備程序中表示認罪之意，認其犯後態度
      良好，而被告甲○○、乙○○當庭態度傲慢，振振有詞，
      犯後均飾詞卸責，犯後態度不佳等一切情狀，分別量處如
      主文所示之刑，並均諭知易科罰金之折算標準。
三、被告丁○○所持用之木棍及被告乙○○所用之拖鞋，均未據
    扣案，復查無其他積極證據足認尚存在，為免執行沒收之困
    難，自不併予宣告沒收，附此敘明。
四、據上論斷，應依刑事訴訟法第299條第1項前段，刑法第28
    條、第56條、第277條第1項、第41條第1項前段，罰金罰鍰
    提高標準條例第1條前段、第2條，判決如主文。
本案經檢察官許恭仁到庭執行職務。
中    華    民    國    95    年    5     月    24    日
                  刑事第一庭審判長法    官  賴淑敏
                                  法    官  李毓華
                                  法    官  黃美文
以上正本證明與原本無異。
如不服本判決，應於判決送達後10日內向本院提出上訴狀 (應附
繕本 )，上訴於臺灣高等法院。
中    華    民    國    95    年    5     月    24    日
                                  書 記 官  陳秀子
附錄本案論罪科刑所適用法條全文：
刑法第277條第1項：
傷害人之身體或健康者，處 3 年以下有期徒刑、拘役或 1 千元
以下罰金。


司法院資訊處製作；財團法人民間司法改革基金會備份。
